臺灣高雄地方法院刑事判決　　　　　　　　　　　　　　九十一年度訴字第四四號
　　公　訴　人　臺灣高雄地方法院檢察署檢察官
　　被　　　告　乙○○
　　被　　　告　甲○○
　　選任辯護人　游雪莉
　　　　　　　　吳建勛
　　　　　　　　吳賢明
右列被告等因違反懲治走私條例案件，經檢察官提起公訴（九十年度偵字第一二三二
五號及第一五一八０號），本院判決如左：
    主  文
乙○○、甲○○共同運送私運管制物品進口逾公告數額之走私物品，各處有期徒刑柒
月。均緩刑參年。
    事  實
一、乙○○與朱益財為朋友關係，渠等皆為有駕駛經驗之職業大貨車司機，二人明知
    自大陸地區私運進入本國自由地區之香菇，屬管制物品，其總額由海關比照緝獲
    時之完稅價格計算，超過新台幣（下同）十萬元或重量超過一千公斤者，係不得
    私運進口之管制進口物品，竟與某姓名年籍不詳之成年男子，基於共同運送私運
    管制進口物品之犯意聯絡，於民國九十年七月一日下午四時許，在高雄縣彌陀鄉
    與岡山鎮交界處之某倉庫，明知紙箱內之物品係自大陸私運進口重達二千一百六
    十公斤之大陸香菇，仍以三千五百元之代價受雇於前揭男子，將該批內含大陸香
    菇之紙箱裝載至乙○○所駕駛之車號ＵＴ─５０３號大貨車上，再由乙○○駕駛
    該大貨車，朱益財充當駕駛助手，共同運送該批香菇前往嘉義某處。嗣於同日十
    八時許，途經台南縣新營市○○路一五四號前，為警攔檢查獲上情，並扣得大陸
    香菇二千一百六十公斤。
二、案經內政部警政署保安警察第三總隊第三大隊移送臺灣高雄地方法院檢察署檢察
    官偵查起訴。
    理  由
一、訊據被告二人固皆坦承於右揭時、地因駕駛車號ＵＴ─５０３號大貨車，運送重
    達二千一百六十公斤之大陸香菇而為警攔檢查獲之事實，惟均矢口否認有何運送
    私運逾公告數額之管制物品犯行，均辯稱：渠等是於當天早上載運水果至高雄，
    回程途經中山高速公路岡山交流道附近一家自助餐館時，於停車購買午餐之際，
    有一位年約四十歲之不詳姓名中年男子詢問渠等是否願意幫忙載運一批貨至嘉義
    ，代價為三千五百元，渠等僅單純為他人送貨，不知車上之貨物係走私進口之大
    陸香菇云云。惟查：
（一）扣案之香菇重達二千一百六十公斤且為大陸地區所產等情，有地磅單、現場檢
      查切結紀錄及財政部關稅局九十年第十五次會議審議表等資料附卷可按，故查
      扣之香菇係為管制進口逾公告數額之物品。
（二）又被查獲之大陸香菇，有些僅係以透明塑膠袋包裝乙節，業據證人陳旭欽到庭
      證稱：「（打開帆布後的情形？）帆布打開後，就是紙箱，因為紙箱沒有密封
      ，很清楚就可以看到用透明塑膠袋裝香菇」等語（見本院九十一年二月二十二
      日調查筆錄）紊詳，此外復有照片四幀附卷可按，足徵前揭查獲之物品，從外
      包裝上來看，即可以清楚知悉係香菇。且被告乙○○於本院審理時供稱：「：
      ：：之後到一家工廠，貨是用紙箱裝著：：：」等語（見本院九十一年一月二
      十三日調查筆錄），足徵被告等確有進入該工廠內，既被告等有進入裝貨之倉
      庫內，渠等當可輕易看到所載貨物為何，是被告等辯稱不知貨物係香菇云云，
      顯與常情有違。
（三）再本件係由警員根據線報於岡山某倉庫監控，見被告等所駕車輛駛入後，隨即
      拉上鐵門，復行駛出跟蹤循線查獲情事，業據證人陳旭欽即查獲之警員到庭證
      證稱：「（當時如何查獲本件？）我們當初是接獲線報，有黑道份子想從事走
      私行為，我們有監控他們在彌陀鄉與岡山交界處承租倉庫：：：七月一日當天
      我們發現被告所駕駛的小貨車開入倉庫內，當時車上並無載貨，他們立即拉下
      鐵門，當時約下午四點，過了半小時後，又看到那一台小貨車駛出，車上已經
      裝滿貨物，並用帆布蓋住：：：他們發現我們跟蹤後，從台南交流道下來，進
      入平面道路就一直闖紅燈：：：我們問他們車上所載貨物為何時，乙○○一下
      說不知是什麼，後來又改說這沒有什麼，並說他們是幫人家運貨：：：回隊上
      途中，被告有告訴我們，他有接到貨主的電話，願意出具產地證明，可是回到
      隊上後，被告就無法聯絡到貨主：：：」等語（見本院九十一年二月二十二日
      調查筆錄），是依證人陳旭欽之證詞，被告等一進入倉庫內，鐵門隨即拉下，
      倘確為被告等所辯稱僅係一般空車回程載貨之情形，則被告等及托運人何須如
      此之謹慎？再者，被告等為有經驗之貨車駕駛，且政府掃蕩走私大陸貨物之新
      聞，媒體亦常常有所報導，被告等身為職業貨車駕駛人，理當較常人謹慎小心
      ，未避免觸法，渠等對於托運人所托運之貨物之種類及來源，當會詢問清楚，
      豈會如被告等所辯稱不知所載貨物為何及其來源？佐以扣案之香菇數量龐大，
      若非了解內情，知悉運送物品內容之人，貨主豈有可能輕易交付？是被告等所
      辯，自不足採。
（四）又被告等於警、偵訊時皆辯稱：當日有一位年約四十歲之不詳姓名中年男子詢
      問渠等是否願意幫忙載貨至嘉義，代價為三千五百元，然該男子稱恐渠等將貨
      物弄壞，是該男子要求渠等將貨車將貨車交付伊，待貨物裝載完畢後，再交由
      渠等運送，渠等允諾後，約等候二、三十分鐘後，該男子將貨車開回來時已載
      滿貨物，故渠等不知載運之貨物為何云云（見九十年七月二日警訊筆錄及九十
      年十一月二十七日偵訊筆錄），然渠等於本院審理時卻改稱：當日渠等有駕車
      與該名男子共同進入倉庫內，渠等未幫忙搬貨，於警、偵訊所述，係因為害怕
      才如此辯稱云云。惟如前所述，證人陳旭欽及劉玉台皆已證明該貨車從倉庫內
      駛出後，並未在岡山交流道停留，是被告等於警、偵訊所述，顯與事實有違，
      再佐以被告等係具有社會經驗之成年人，倘渠等確不知情所載運之貨物為走私
      之大陸香菇，渠等應在警、偵訊時供述實情，何須編造渠等未進入倉庫僅交將
      貨車交付予該名男子如此有違常情之辯解？且經公訴人隔離訊問發現被告等供
      述有多處不一而提出公訴後，始又於本院審理時改稱渠等有隨同該男子進入倉
      庫云云，是被告等之辯解反覆不一，顯係卸責之詞，綜上所述，被告等犯行，
      堪已認定。
二、按自淪陷區私運物品進入本國自由地區，其所私運之物品，以管制物品論，除屬
    於甲項及乙項之物品不限數額外，其餘以私運一項或數項，其總額由海關比照緝
    獲時之完稅價格計算，超過新台幣十萬元或重量達一千公斤者，以管制進出口物
    品論，業據行政院於八十八年十月十八日修正公告。依前開公告之丁項，本案之
    大陸香菇緝獲時重量已逾一千公斤，自以管制進出口物品論。雖上開「管制物品
    項目及其數額」公告之丁項，業經行政院另於九十年十一月二十九日修正公告予
    以刪除，惟依司法院大法官會議解釋第一○四號解釋意旨，其內容之變更屬事實
    變更，對於變更前走私行為之處罰，不能認為有刑法第二條之適用，故本件仍應
    依據行政院於八十八年十月十八日修正公告之丁項認定之。次按自大陸地區私運
    物品進入台灣地區，以私運物品進口論，懲治走私條例第十二條定有明文。核被
    告等所為，均係犯懲治走私條例第三條第一項之運送管制物品進口逾公告數額罪
    。被告等就前開犯行，與上開不詳姓名成年男子相互間，分別有犯意聯絡及行為
    分擔，均為共同正犯。爰審酌被告等運送走私物品之行為，足以助長走私，影響
    課稅公平，且擾亂國內香菇價格市場之健全發展，影響國家經濟，惟念其犯後雖
    否認犯行，然態度良好，暨扣案香菇尚未流入市面，未造成實質損害等一切情狀
    ，分別量處如主文所示之刑。又被告等前均未曾受有期徒刑以上刑之宣告，此有
    臺灣高等法院被告全國前案紀錄表附卷可按，渠等因一時失慮，貪圖小利，偶罹
    刑典，經此刑之宣告後，應知警惕而無再犯之虞，本院因認暫不執行其刑為當，
    均予以宣告緩刑，用啟自新。
三、又扣案之行動電話一支，係被告乙○○所有，然非專供本件犯罪所用之物，爰不
    依刑法第三十八條第一項第二款規定宣告沒收。扣案之大陸香菇二千一百六十公
    斤，業據行政院農業委員會委託屏東縣農會銷燬，此有該會委託屏東縣農會提領
    各機關部隊移交緝獲走私物品收據一紙在卷可憑，故不另為沒收之宣告，附此敘
    明。
據上論斷，應依刑事訴訟法第二百九十九條第一項前段，懲治走私條例第三條第一項
、第十一條，刑法第十一條、第二十八條、第七十四條第一款，判決如主文。
本案經檢察官郭麗娟到庭執行職務。
中      華      民      國    九十一    年      五      月      九      日
                                臺灣高雄地方法院刑事第七庭
                                    審判長法  官    黃蕙芳
                                          法  官    陳信伍
                                          法  官    張茹棻
右正本證明與原本無異。
如不服本判決，應於判決送達後十日內，向本院提出上訴狀。
                                          書記官    李忠霖
中      華      民      國    九十一      年    五      月      九      日
附錄法條：
懲治走私條例第三條
運送﹑銷售或藏匿前條第一項之走私物品者，處五年以下有期徒刑﹑拘役
或科或併科新台幣九萬元以下罰金。
以犯前項之罪為常業者，處一年以上七年以下有期徒刑，得併科新台幣二
十萬元以下罰金。
第一項之未遂犯罰之。
